臺灣雲林地方法院民事判決
110年度簡上字第57號
上  訴  人  邱賢明  
訴訟代理人  黃世直  
            莊榮兆  
被  上訴人  雲林地院民事執行處

            邱書俞  
上列當事人間請求廢棄裁定事件，上訴人對於民國110年5月19日
本院虎尾簡易庭110 年度虎簡字第50號第一審判決提起上訴，本
院不經言詞辯論，判決如下：
    主  文
上訴駁回。
第二審訴訟費用由上訴人負擔。
    事實及理由
一、上訴人原審起訴主張及上訴意旨略以：
　㈠上訴人於原審起訴主張：
　　訴外人白龍興於民國100年8月23日，持如附表所示之本票，
    擅自以上訴人名義具狀提出本票裁定聲請狀，對訴外人王雁
    聲請本票裁定，經被上訴人雲林地院民事執行處之司法事務
    官即被上訴人邱書俞於100年8月30日以100年度司票字第278
    號民事裁定（下稱系爭本票裁定）准許在案，惟依票據法第
    22條規定，票據上之權利，對匯票承兌人及本票發票人自到
    期日起算，見票即付之本票自發票日起算三年間不行使而消
    滅，如附表所示本票發票日為88年4月1日，從到期日88年6
    月30日起算三年至91年7月1日時效消滅，成為無效票，訴外
    人白龍興於100年8月23日以上訴人名義所提出之本票裁定聲
    請案已是完全時效消滅9年的無效票，被上訴人邱書俞代表
    法院之執法人員，未依票據法第22條之規定審查票據時效，
    竟違背法令於100年8月30日裁定准予聲請，該裁定為違背法
    令錯誤之裁定，故系爭本票裁定應予作廢。並聲明：系爭本
    票裁定書應判決廢棄作廢。
　㈡上訴意旨略以：
　　系爭本票裁定據以作成之附表所示之本票已超過票據法第22
    條規定3年之票據時效，已為無效票，被上訴人邱書俞代表
    法院執行法律，未按票據法第22條之規定書面審查票據時效
    ，而准予作成系爭本票裁定，系爭本票裁定為一明確錯誤之
    裁定，必須經法院判決廢棄。原審未依民事訴訟程序辦理，
    顯然失職。並聲明：原審判決廢棄；系爭本票裁定書應判決
    無效。
二、按原告之訴，依其所訴之事實，在法律上顯無理由者，法院
    得不經言詞辯論，逕以判決駁回之，民事訴訟法第249 條第
    2 項第2 款定有明文。所謂原告之訴，依其所訴之事實，在
    法律上顯無理由者，係指依原告於訴狀內記載之事實觀之，
    不經調查，即可認其訴在法律上顯然不能獲得勝訴之判決者
    而言。此項規定依同法第463 條於第二審程序準用之。是對
    於當事人之上訴，不經言詞辯論逕以判決駁回之者，則指當
    事人聲明上訴之事項，在法律上顯無理由之情形（最高法院
    96年台上字第2510號判決意旨參照）。　　
三、經查：
　㈠上訴人固於原審提出民事本票裁定聲請狀、如附表所示本票
    、系爭本票裁定、本院110年度虎簡字第17號裁定等影本為
    證。惟本票執票人，依票據法第123條規定，聲請法院裁定
    許可對發票人強制執行，係屬非訟事件，此項聲請之裁定，
    及抗告法院之裁定，僅依非訟事件程序。本票發票人所提之
    時效抗辯，乃屬實體法律關係存否之事項，本不屬非訟事件
    程序所得審究。是上訴人於本件主張系爭本票之票據請求權
    已經時效消滅，應由非訟事件承辦人員予以實體審查而駁回
    該事件之聲請云云，即非有據。系爭本票裁定事件承辦人員
    即被上訴人邱書俞按非訟事件程序從形式審查，自無上訴人
    所指未依票據法第22條審查票據請求權時效之違背法令之違
    誤。
　㈡又系爭本票裁定事件業經當事人於100年10月13日具狀表示撤
    回聲請而終結，且並未確定，經原審及本院調閱系爭本票裁
    定事件卷宗查核無訛，系爭本票裁定並無法實質有效的聲請
    強制執行，難認上訴人有請求法院判決之現實上必要，在法
    律上即無受判決之現實利益，不能認為有客觀訴之利益情形
    。再者，被上訴人民事執行處僅為本院內部單位，並無當事
    人能力，而系爭本票裁定事件之非訟程序既經撤回終結在案
    ，原承辦之司法事務官即被上訴人邱書俞自無再撤銷系爭本
    票裁定之職能。從而，上訴人以前開情詞為由提起本件訴訟
    ，請求無當事人能力之本院民事執行處及承辦之司法事務官
    邱書俞廢棄系爭本票裁定，即屬無據，上訴人於原審提起本
    件請求廢棄系爭本票裁定，依其所主張之事實，在法律上顯
    無理由，復無可補正，爰依民事訴訟法第249條第2項第2款
    規定，不經言詞辯論，逕以判決駁回之。從而，原審所為上
    訴人敗訴之判決，於法即無不合。上訴意旨以同一理由指摘
    原判決不當，求予廢棄改判，為顯無理由，爰不經言詞辯論
    ，逕以判決駁回其上訴。
　㈢上訴人另指稱原審法官未告知上訴人原審之案號、未依民事
    訴訟程序辦理云云，與本案有無理由之認定無涉，併此敘明
    。
四、據上論結，本件上訴顯無理由，依民事訴訟法第436 條之1
    第3 項、第463 條、第449 條第1 項、第249 條第2 項第2
    款、第78條，判決如主文。　　
中　　華　　民　　國　　110 　年　　10　　月　　25　　日
            民事第二庭    審判長法  官  陳秋如
                                法  官  洪儀芳
                                法  官  楊昱辰 
以上正本係照原本作成。
本判決不得上訴。
中　　華　　民　　國　　110 　年　　10　　月　　25　　日
                                書記官　陳玉珮
　　　
◎附表：      編 號 發票日 票面金額 （新臺幣） 到期日 利息起算日 票據號碼 1 88年4月1日 30,000元 88年6月30日 88年6月30日 TH0000000